【裁判字號】    99,簡上,190
【裁判日期】    990923
【裁判案由】    清償借款
【裁判全文】
臺灣高雄地方法院民事判決             99年度簡上字第190號
上  訴  人  甲○○
被上訴人    中國信託商業銀行股份有限公司
法定代理人  乙○○
訴訟代理人  丙○○
            丁○○
            戊○○
上列當事人間清償債務事件，上訴人對於民國99年3 月23日本院
鳳山簡易庭98年度鳳簡字第1067號第一審簡易判決提起上訴，經
本院於民國99年9 月9 日言詞辯論終結，判決如下：
    主  文
上訴駁回。
原判決主文第一項所命上訴人給付之金額減縮為新臺幣壹拾柒萬
玖仟玖佰壹拾貳元，及自民國九十六年七月七日起至清償日止，
按週年利率百分之二十計算之利息。
第二審訴訟費用（除減縮部分外）由上訴人負擔。
    事  實
壹、程序方面：
一、被上訴人之法定代理人於起訴後，本院審理中變更為乙○○
    ，並經依法聲明承受訴訟，為上訴人所不爭，且有民事陳報
    狀暨所檢附之被上訴人公司變更登記事項卡附卷可憑（本院
    卷第147至150 頁），核無不合，亦應准許。
二、被上訴人於民國99年8 月4 日本院準備程序期日減縮訴之聲
    明請求上訴人給付新臺幣（下同）179,912 元，及自96年7
    月7 日起至清償日止，按年利率百分之20計算之利息。查：
    被上訴人僅減縮聲明，核與民事訴訟法第255 條第1 項第3
    款、第446 條、第436 條之1 第3 項規定要無不合，應予准
    許。
貳、實體方面：
一、被上訴人起訴主張：上訴人甲○○於84年11月29日向被上訴
    人申辦信用卡使用，至95年5 月23日累計消費185,314 元未
    付款，爰依信用卡契約之法律關係，提起本訴，並聲明上訴
    人應給付185,314 元及自95年5 月24日起至清償日止，按年
    利率百分之20計算之利息。
二、上訴人則以：被上訴人所委託之香港商高柏亞洲資產管理有
    限公司（下稱高柏公司）曾於95年9 月13日發函向其催討欠
    款，催收金額僅有74,648元，並註明是信用卡之款項，此部
    分上訴人已於96年8 月清償完畢，詎料95年11月間高柏公司
    發函催討時所列金額突增為259,064 元，且被上訴人嗣起訴
    請求之金額又有不同，上訴人主張先前債務均已清償完畢，
    否認有其他債務，且依被上訴人所提欠款催收明細表所示，
    上訴人所繳款項有拆開分配到簡易通信貸款及信用卡兩筆債
    務中，後者分配款項較高，被上訴人請求為無理由等語，資
    為抗辯。
三、原審經審理結果，准被上訴人全部請求。上訴人不服提起上
    訴，並於本院聲明：(一)原判決廢棄(二)上開廢棄部分，被上訴
    人在第一審之訴及假執行部分均駁回。(三)第一、二審訴訟費
    用，均由被上訴人負擔。被上訴人則聲明：(一)上訴駁回。(二)
    第二審訴訟費用由上訴人負擔。並於本院減縮請求金額為：
    上訴人應給付179,912 元，及自96年7 月7 日起至清償日止
    ，按年利率百分之20計算之利息（見本院卷第169 至170 頁
    ）。
四、兩造爭執及不爭執事項：
  (一)不爭執部分：
    1.上訴人於84年11月29日向被上訴人申辦信用卡使用，約定
      每月應依消費明細月結單所載日期繳納最低金額，未依約
      繳納時，應按年利率20% 計算利息。另約定如未按期繳納
      應繳款項時，則全部債務視為到期，有信用卡申請資料在
      卷可稽。
    2.上訴人因與被上訴人委託之高柏公司協商成立，於95年9
      月29日至96年8 月29日間，曾陸續匯款予被上訴人以清償
      債務，上訴人執有匯款單據之金額共計6萬元。
  (二)爭執部分：被上訴人得請求信用卡之本金及利息為若干。
五、被上訴人主張之上開事實，業據其提出信用卡申請書、約定
    條款、帳務明細、欠款催收明細表、Macro 作業平臺查詢、
    客戶消費明細表等件為證，核與其所述情節相符，自堪信為
    真實。上訴人雖辯稱被上訴人前曾委託高柏公司催討欠款，
    催收金額僅有74,648元，並註明是信用卡之款項，此部分其
    已於96年8 月清償完畢，否認有其他債務，故被上訴人主張
    金額不正確云云。惟查：
  (一)上訴人除有向被上訴人申辦信用卡使用外，另有向被上訴人
    辦理通信貸款之事實，為上訴人所自承（本院卷第181 頁）
    ，是上訴人所積欠被上訴人之債務，除有信用卡消費債務外
    ，另有通信貸款債務之事實，應可認定。再依上訴人所不爭
    執之客戶消費明細表所示，上訴人迄95年5 月7 日止，累積
    欠款為293,039 元，其中包含通信貸款逾期違約金，是可知
    迄上開時日前，上訴人除積欠信用卡債務外，亦積欠通信貸
    款債務。又高柏公司95年9 月13日發函催收金額為74,648元
    ，此與上開被上訴人所提出之Macro 作業平臺查詢資料所示
    簡易通信貸款部分（帳號：0000000000000000號）之欠款金
    額相同，而與被上訴人所提出之Macro 作業平臺查詢資料所
    示信用卡帳款部分（帳號：0000000000000000）之欠款金額
    179,912 則有不同（原審卷第26頁），故高柏公司該次所催
    討者顯係簡易通信貸款之金額，信函中註明為信用卡債務，
    應係作業有誤，但並不影響於被上訴人之債權金額，亦並不
    因而產生優惠上訴人或減免上訴人債務之效果。嗣高柏公司
    於95年11月14日發函催收之金額已為259, 064元，96年10月
    9 日發函催收之金額已為281,786 元，顯係將上訴人所積欠
    之通信貸款及信用卡帳款兩筆債務加總另加計違約金之金額
    ，僅因逾期之時間不同，是以金額有所變動，並無上訴人所
    稱金額並不一致而不實在之情形，是以上訴人此部分之主張
    ，並無可採。
  (二)上訴人因與被上訴人委託之高柏公司協商成立，遂於95年9
    月29日至96年8 月29日間，陸續匯款60,000元予被上訴人以
    清償債務之事實，為兩造所不爭執，且有上訴人提出之匯款
    單據及被上訴人所提出之上開帳務資料可證，此部分之事實
    ，應堪認定。至上訴人主張除清償上開6 萬元外，另有於95
    年10月至11月間以郵政劃撥方式匯款2 萬元予上訴人清償債
    務，但匯款單據業已遺失云云，則為被上訴人所否認，經本
    院向中華郵政股份有限公司鳳山郵局函查結果，該局函復於
    上開期間內並無受理上訴人劃撥存款至被上訴人之交易資料
    ，此有中華郵政股份有限公司鳳山郵局99年7 月16日鳳營字
    第0990003358號函在卷足憑（本院卷第151 頁），而上訴人
    就其主張之事實，復未能提出其他證據供本院審酌，是其此
    部分之主張，亦無可採。
  (三)按民法第323 條前段規定：「清償人所提出之給付，應先抵
    充費用，次充利息，次充原本。」，查本件依兩造所訂之信
    用卡約定條款第19條約定：「持卡人經貴行依第22條主張視
    為全部到期之權利時，貴行得將持卡人寄存於貴行之各種存
    款及對貴行之一切債權期前清償，並得將期前清償之款項抵
    銷持卡人對貴行所負之債務。（支票存款需另依支票存款往
    來約定書之約定，終止支票存款契約後，貴行始得行使抵銷
    權）貴行預定抵銷之意思表示，自登帳扣抵時即生抵銷之效
    力，同時貴行發給持卡人之存摺、存單及其他債權憑證，在
    抵銷範圍內失其效力。如抵銷之金額不足抵償持卡人對貴行
    所負之全部債務者，依民法第321 條至第323 條規定抵充之
    。但貴行指定之順序及方法較民法第323 條之規定更有利於
    持卡人者，從其指定。」。而被上訴人主張就上訴人陸續繳
    款6 萬元部分，係按債權比例分別抵充上訴人信用卡帳款及
    通信貸款部分之利息，是以就上訴人上開繳款金額，分別為
    (1)95年9 月29日、95年12月11日各繳款1 萬元，各抵充信用
    卡利息6 千元、通信貸款利息4 千元；(2)96年1 月25日、2
    月26日、3 月30日、4 月27日、5 月31日、8 月29日各繳款
    5 千元，各抵充信用卡利息3,534 元、通信貸款利息1, 466
    元；(3)96年7 月25日繳款1 萬元，抵充信用卡利息7,068 元
    、通信貸款利息2,932 元，以上共計抵充信用卡利息40,272
    元、通信貸款利息19,728元，本金仍為信用卡部分179,912
    元、通信貸款部分74,648元，此有被上訴人所提出之Macro
    作業平臺查詢資料在卷可佐（本院卷第28頁）。是上訴人於
    95年5 月7 日前既尚欠29 3,039元未清償，嗣又僅清償6 萬
    元供抵充利息，依計算結果尚欠信用卡債務179,912 元，及
    自96年7 月7 日起至清償日止，按年利率百分之20計算之利
    息，則上訴人抗辯其信用卡帳款業已清償完畢，即無理由。
六、綜上，依上訴人清償資料所示，上訴人既仍積欠被上訴人信
    用卡債務179,912 元，及自96年7 月7 日起至清償日止，按
    年利率百分之20計算之利息。從而，被上訴人依契約請求上
    訴人給付179,912 元，及自96年7 月7 日起至清償日止，按
    年息百分之20計算之利息（被上訴人於本院減縮請求該金額
    ），即為有理由，應予准許。是則原審判命上訴人如數給付
    ，並依職權宣告假執行，於法並無違誤。上訴意旨指摘原判
    決不當，求予廢棄改判，為無理由，應予駁回其上訴。
據上論結，本件上訴為無理由，依民事訴訟法第436條之1第3 項
、第449 條第1 項、第78條，並依被上訴人於本院減縮之聲明，
判決如主文。
中    華    民    國    99    年    9     月    23    日
                  民事第六庭    審判長法  官  楊國祥
                                      法  官  李怡諄
                                      法  官  曾子珍
以上正本係照原本作成。
本件不得上訴。
中    華    民    國    99    年    9     月    23    日
                                      書記官  何慧娟

司法院資訊處製作；財團法人民間司法改革基金會備份。
